【裁判字號】    99,簡上,162
【裁判日期】    991119
【裁判案由】    傷害
【裁判全文】
臺灣士林地方法院刑事判決             99年度簡上字第162號
上  訴  人  臺灣士林地方法院檢察署檢察官
被      告  陳諺錡  原名陳昭.
            蔡涵宇
上列上訴人因被告傷害等案件，不服本院中華民國99年8月4日99
年度審簡字第956號第一審刑事簡易判決（起訴書案號：臺灣士
林地方法院檢察署99年度偵字第3599號），提起上訴，本院管轄
第二審之合議庭判決如下：
    主  文
原判決撤銷。
陳諺錡共同傷害人之身體，處拘役參拾日，如易科罰金，以新臺
幣壹仟元折算壹日。又共同以加害生命、身體之事，恐嚇他人致
生危害於安全，處拘役貳拾日，如易科罰金，以新臺幣壹仟元折
算壹日，扣案木製棒球棒壹支沒收。應執行拘役肆拾日，如易科
罰金，以新臺幣壹仟元折算壹日，扣案木製棒球棒壹支沒收。
蔡涵宇共同傷害人之身體，處拘役貳拾伍日，如易科罰金，以新
臺幣壹仟元折算壹日。又共同以加害生命、身體之事，恐嚇他人
致生危害於安全，處拘役拾伍日，如易科罰金，以新臺幣壹仟元
折算壹日，扣案木製棒球棒壹支沒收。應執行拘役參拾日，如易
科罰金，以新臺幣壹仟元折算壹日，扣案木製棒球棒壹支沒收。
    事  實
一、陳諺錡（原名陳昭銘）於民國99年2月10日20時40分許，駕
    駛車牌號碼0615-QV號自用小客車搭載蔡涵宇，行經臺北市
    ○○區○○路1段與行善路口，因行車糾紛與騎乘車牌號碼
    666-HLC號重型機車、搭載鍾佩瑄之于欣立發生口角，2人竟
    共同基於普通傷害與毀損之犯意聯絡，下車一前一後圍住于
    欣立，共同徒手毆打于欣立全身、拉扯于欣立之衣服，致于
    欣立受有胸腹壁挫傷之傷害，且衣服鈕釦掉落、安全帽面罩
    脫落，均受損不堪使用，足以生損害於于欣立；陳諺錡與蔡
    涵宇復共同基於恐嚇危害安全之犯意聯絡，由蔡涵宇先返回
    車上拿出陳諺錡所有之木製棒球棒1支，作勢要毆打于欣立
    ，並對于欣立揚言：「我年紀比你大，要把你壓死」等語，
    陳諺錡則手持不明利器揮舞，作勢欲攻擊于欣立，向于欣立
    恫稱：「你再用三字經罵我試試看」等語，共同以上開加害
    生命、身體之事恐嚇于欣立，致使于欣立心生恐懼，足生危
    害於于欣立之人身安全。嗣鍾佩瑄趁機報警，經警到場處理
    ，始查悉上情，並扣得上揭陳諺錡所有之木製棒球棒1支。
二、案經于欣立告訴臺北市政府警察局內湖分局報告臺灣士林地
    方法院檢察署檢察官偵查起訴。
    理  由
一、證據能力之判斷：
  (一)查本件被告陳諺錡、被告蔡涵宇所為不利於己之陳述，均
      無出於強暴、脅迫、利誘、詐欺、疲勞訊問、違法羈押或
      其他不正之方法，亦非違反法定障礙事由經過期間不得訊
      問或告知義務之規定而為，依刑事訴訟法第156條第1項、
      第158條之2規定，應認均有證據能力。
  (二)本件資以認定被告2人犯罪事實之其他供述及非供述證據
      （詳見後述），檢察官、被告陳諺錡、被告蔡涵宇於本院
      調查證據時，並未於言詞辯論終結前聲明異議，本院審酌
      該等供述證據作成時之情況，認為適當，且亦無其他違背
      法定程序而取證之情形，依刑事訴訟法第159條之5規定、
      第158條之4反面解釋，自有證據能力。
二、得心證之理由：
    訊據被告陳諺錡、被告蔡涵宇均矢口否認有何傷害、毀損或
    恐嚇犯行，被告陳諺錡辯稱：伊有和于欣立吵架，但沒有和
    蔡涵宇圍毆于欣立，只有發生拉扯，是于欣立先出手推伊，
    伊推回去時不小心勾到于欣立的衣服，才使于欣立的扣子掉
    了2、3顆，伊沒有說「你再用三字經罵我試試看」云云；被
    告蔡涵宇辯稱：伊等只有和于欣立理論、發生拉扯，沒有毆
    打于欣立，伊有從後車廂拿出棒球棒，但只是要嚇嚇于欣立
    ，伊沒有說「我年紀比你大，要把你壓死」，伊是為了要阻
    止于欣立、陳諺錡拉扯，才出手打于欣立安全帽的護目鏡云
    云。經查：
  (一)上開犯罪事實，業據證人即告訴人于欣立證述：被告2人
      在舊宗路1段與行善路路口將伊攔下後，下車一前一後把
      伊擋住，就徒手亂打伊全身，並罵伊三字經，陳諺錡抓住
      伊胸口的衣服，對伊邊打邊罵，蔡涵宇則從背後對伊毆打
      ，伊感到頭暈、胸口、腹部及背後脊椎疼痛，伊的安全帽
      被打壞，衣服也被扯破；後來蔡涵宇回車上開後車廂拿棒
      球棒，衝過來作勢要打伊，並說：「我年紀比你大，要把
      你壓死」，陳諺錡則拿出蝴蝶刀在伊面前甩，作勢要攻擊
      伊，並說：「你再用三字經罵我試試看」，伊當時很害怕
      ，因為已經被打，對方又先後拿棒子、刀出來，讓伊生命
      受到威脅等語在卷（見99年度偵字第3599號卷【下稱偵字
      卷】第17-18、41-42頁），核與證人鍾佩瑄證稱：于欣立
      將車停在行善路與舊宗路口中間，被告2人就下車，開始
      拉扯于欣立，扯于欣立的衣服並用拳頭打于欣立的頭，因
      為于欣立有戴安全帽，安全帽的護目鏡還被打掉；後來對
      方其中一人回車上拿棒球棒，另一人拿出折疊式的刀子，
      2人就一起圍毆于欣立，于欣立胸口有破皮等語（見偵字
      卷第20-21、42頁）相符，並與證人于欣立長庚醫療財團
      法人台北長庚紀念醫院99年2月11日診斷證明書及長庚醫
      療財團法人林口長庚紀念醫院99年4月13日函覆證人于欣
      立之急診病歷影本記載：胸腹壁挫傷（見偵字卷第22、56
      -60頁）、蒐證照片顯示：證人于欣立之衣服由上方數來
      之4顆鈕釦均掉落，安全帽之護目鏡脫落、帽體損壞（見
      偵字卷第29、31頁）等情互核一致，復有扣案木製棒球棒
      1支可資佐證，堪信為真實。
  (二)被告陳諺錡及蔡涵宇雖以前詞置辯，惟衡以前揭證人于欣
      立所受傷勢，及證人于欣立衣服及安全帽之毀損情形，顯
      非單純拉扯可致；況若雙方僅係爭執、拉扯，被告蔡涵宇
      當無需特地返回車內拿取棒球棒，被告陳諺錡亦無刻意自
      皮包內拿出不明利器在證人于欣立面前揮舞之必要；此外
      ，依被告陳諺錡、被告蔡涵宇自承其等均未受傷乙節（見
      偵字卷第7、13、50頁）觀之，若雙方僅係拉扯、口角，
      實無僅有證人于欣立受有上開非微之傷勢、財物損失，被
      告2人卻均無任何傷勢之理，是足見其等所辯顯係卸責之
      詞，不足採信至灼。
  (三)至被告陳諺錡雖又辯稱：伊係因罹患情感型精神病，方一
      時受不了刺激，與證人于欣立發生衝突云云，惟依被告陳
      諺錡自承：「那一支棒球棒是我朋友（蔡涵宇）從車上拿
      下，我看到後就叫我朋友拿回車上放」、「我看蔡涵宇拿
      球棒，我有叫蔡涵宇不要用」等語（見偵字卷第6、50頁
      ）觀之，顯見被告陳諺錡行為時之精神狀態仍然相當清楚
      ，並有充分行動控制之能力，未有對於外界事務之知覺理
      會與判斷作用以及自由決定意思之能力顯然減退之情形，
      亦無辨識其行為違法或依其辨識而行為之能力障礙或顯著
      減低之情狀，自應對其行為負完全之責任，其上開所辯，
      委無足採。
  (四)綜上，本件事證業臻明確，被告陳諺錡及蔡涵宇之犯行均
      堪認定，應依法論科。
三、論罪科刑：
  (一)核被告陳諺錡及蔡涵宇所為，均係犯刑法第277條第1項普
      通傷害罪、同法第354條毀損罪及同法第305條恐嚇罪。被
      告2人就上開3罪均有犯意之聯絡及行為之分擔，為共同正
      犯。又被告2人以一毆打、拉扯告訴人于欣立之行為，同
      時致告訴人受傷，並毀損告訴人之衣服、安全帽，觸犯普
      通傷害罪及毀損罪，為想像競合犯，應從一重之普通傷害
      罪處斷。另其等所犯普通傷害罪及恐嚇罪間，犯意各別，
      罪名有異，均應分論併罰。
  (二)原審以被告2人事證明確，予以論罪科刑，固非無見。惟
      告訴人于欣立及證人鍾佩瑄指證被告陳諺錡揮舞之不明利
      器係蝴蝶刀乙節，經警當場搜索被告陳諺錡之身體、所攜
      帶之黑色皮包及車牌號碼0615-QV號自用小客車後，均無
      扣案（見偵字卷第23頁自願受搜索同意書、第24-27頁搜
      索扣押筆錄），且被告陳諺錡亦自始否認該物係蝴蝶刀（
      見偵字卷第6頁、本院99年度簡上字第162號卷【下稱本院
      卷】第33-37頁），此外復查無其他積極證據足資證明該
      物確係蝴蝶刀，是原審判決事實及理由欄引用起訴書，逕
      認定被告陳諺錡持用之不明利器為蝴蝶刀之記載，尚有誤
      會；另扣案之木製棒球棒1支係被告陳諺錡所有、被告蔡
      涵宇所持供其等共同犯恐嚇罪所用之物，依從刑跟隨於主
      刑之主從不可分原則，及共同被告間責任共同之原則，均
      應於被告陳諺錡及蔡涵宇所受宣告恐嚇罪主刑項下，依刑
      法第38條第1項第2款、第3項為沒收之諭知（最高法院53
      年台上字第1382號判例、89年度台上字第6946號判決意旨
      可憑），是原審判決主文欄就被告陳諺錡及蔡涵宇恐嚇罪
      部分漏未就該棒球棒為沒收之諭知，亦有未洽。至檢察官
      上訴意旨指被告2人犯罪情節非輕，且未依原審判決給付
      賠償款項，顯然毫無誠意，原審量刑顯不適當，緩刑之宣
      告並有輕縱之違誤等語，經查，被告陳諺錡業於99年8月
      30日依原審判決以報值掛號信函郵寄新臺幣（下同）5,00
      0元至告訴人之戶籍址，嗣因告訴人遲未領取，因招領逾
      期而遭退回乙節，有現金袋信封影本1紙在卷可考（見本
      院卷第40頁），另原審判決雖合法對被告蔡涵宇之居所址
      為寄存送達（司法院 (82)廳刑一字第7752號函可佐），
      惟被告蔡涵宇迄未領取，有本院99年11月12日公務電話紀
      錄1紙附卷可參（見本院卷第48頁），足認被告蔡涵宇辯
      稱未收受原審判決書故不知告訴人之住址致無從寄送賠償
      款項等語，亦非無據，檢察官執此上訴，指摘原審量刑過
      輕，容無理由。惟原判決既有上開可議之處，自應由本院
      將原判決予以撤銷改判。
  (三)爰審酌被告2人均無前科，有臺灣高等法院被告前案紀錄
      表在卷可稽，其等品行及生活狀況；又被告陳諺錡僅因行
      車糾紛細故，即不圖克己而衝動行事，不思化解紛爭之途
      徑，逕以暴力方式解決，被告蔡涵宇不思明辨是非、制止
      被告陳諺錡，反加入與被告陳諺錡一同下手實施，造成告
      訴人于欣立生理上傷害、財物上之損失及心理上恐懼及痛
      苦難以抹滅，其等犯罪之手段及所生危害；另被告2人雖
      表示願意依原審判決內容賠償告訴人，惟犯後矯詞卸責、
      避重就輕，且自警詢、偵訊至本院審理期間均不曾向告訴
      人道歉，僅一再指責告訴人之不是，實未見悔意，其等犯
      後態度；暨其等素行、智識程度等一切情狀，分別量處如
      主文所示之刑，再定其應執行之刑，並均諭知易科罰金之
      折算標準。另公訴人對被告2人分別具體求處有期徒刑5
      月，固非無見，惟本院斟酌前開事項，認公訴人所求刑度
      尚嫌過重，附此敘明。
  (四)末按共同正犯因相互間利用他人之行為，以遂行其犯意之
      實現，本於責任共同之原則，有關沒收部分，對於共犯間
      供犯罪所用之物，自均應為沒收之諭知（最高法院89年度
      台上字第6946號判決意旨可憑）。查扣案木製棒球棒1支
      ，為被告陳諺錡所有、被告蔡涵宇所持供其等共同犯恐嚇
      罪所用之物，為被告2人供述翔實在卷（見本院卷第34頁
      反面），爰均依刑法第38條第1項第2款、第3項規定，於
      其等各該主文項下宣告沒收。至被告陳諺錡持以揮舞、用
      以恐嚇告訴人之不明利器，未據扣案，復無證據證明仍然
      存在，亦無證據證明屬違禁物，為避免將來執行之困難，
      故不為沒收之諭知，併此敘明。
據上論斷，應依刑事訴訟法第455條之1第1項、第3項、第369條
第1項前段、第364條、第299條第1項前段，刑法第277條第1項、
第354條、第305條、第55條、第51條第6款、第41條第1項前段、
第38條第1項第2款、第3項，刑法施行法第1條之1第1項、第2項
前段，判決如主文。
本案經檢察官江耀民到庭執行職務。
中    華    民    國    99    年    11    月    19    日
                  刑事第四庭審判長法  官  李育仁
                                  法  官  楊秀枝
                                  法  官  謝佳純
以上正本證明與原本無異。
本件不得上訴。
                                  書記官  阮弘毅
中    華    民    國    99    年    11    月    19    日
附錄本件所犯法條全文：
刑法第277條
傷害人之身體或健康者，處 3 年以下有期徒刑、拘役或 1 千元
以下罰金。
犯前項之罪因而致人於死者，處無期徒刑或 7 年以上有期徒刑
；致重傷者，處 3 年以上 10 年以下有期徒刑。
刑法第354條
毀棄、損壞前二條以外之他人之物或致令不堪用，足以生損害於
公眾或他人者，處 2 年以下有期徒刑、拘役或 5 百元以下罰金
。
刑法第305條
以加害生命、身體、自由、名譽、財產之事，恐嚇他人致生危害
於安全者，處 2 年以下有期徒刑、拘役或 3 百元以下罰金。

司法院資訊處製作；財團法人民間司法改革基金會備份。
